【裁判字號】    99,簡上,388
【裁判日期】    990624
【裁判案由】    妨害公務
【裁判全文】
臺灣桃園地方法院刑事判決             99年度簡上字第388號
公  訴  人  臺灣桃園地方法院檢察署檢察官
上  訴  人
即  被  告  甲○○○
上列被告因妨害公務案件，不服本院刑事庭民國98年9 月29日98
年度壢簡字第1432號第一審刑事簡易判決（聲請簡易判決處刑案
號：98年度撤緩偵字第116 號），提起上訴，本院管轄第二審之
合議庭改依通常程序自為第一審判決如下：
    主  文
原判決撤銷。
本件公訴不受理。
    理  由
一、聲請簡易判決處刑意旨略以：被告甲○○○因涉嫌傷害案件
    ，經臺灣桃園地方法院檢察署以96年度偵字第22495 號案件
    偵辦中，嗣於民國96年11月6 日上午10時10分許，經本署以
    被告身分傳喚至本署第12偵查庭接受訊問時，竟基於妨害公
    務之犯意，於本署檢察官進行訊問而執行職務時，以「你是
    不是跟他（意指同案被告李佳諭）有勾結」、「你不要以為
    檢察官有什麼了不起」等言詞，當場侮辱本署檢察官。因認
    被告甲○○○涉犯刑法第140 條第1 項之於公務員依法執行
    職務時當場侮辱罪嫌。
二、按檢察官就案件聲請以簡易判決處刑，與起訴有同一之效力
    ；起訴之程序違背規定者，應諭知不受理之判決，刑事訴訟
    法第451 條第1 項、第3 項、303 條第1 款分別定有明文。
    又檢察官聲請以簡易判決處刑之案件，經法院於審理後，認
    應為不受理判決之諭知者，應適用通常程序審判之，同法第
    451 條之1 第4 項但書第3 款、第452 條亦定之甚詳。次按
    檢察官為緩起訴處分者，得命被告於一定期間內遵守或履行
    刑事訴訟法第253 條之2 第1 項各款所定事項，被告於緩起
    訴期間內，有違背第253 條之2 第1 項各款之應遵守或履行
    事項者，檢察官得依職權撤銷原處分，繼續偵查或起訴；又
    檢察官依同法第253 條之3 規定撤銷緩起訴者，應製作處分
    書敘述其處分之理由，並應以正本送達於告訴人、告發人、
    被告及辯護人；被告接受撤銷緩起訴處分書後，得於7 日內
    以書狀敘述不服之理由，經原檢察官向直接上級法院檢察署
    檢察長或檢察總長聲請再議，同法第253 條之2 第1 項、第
    253 條之3 第1 項第3 款、第255 條第1 項前段、第2 項前
    段、第256 條之1 第1 項規定綦詳。準此，被告經檢察官為
    緩起訴處分確定者，於緩起訴期間內，檢察官固得依職權撤
    銷原處分，繼續偵查或起訴，惟檢察官必須為緩起訴撤銷之
    處分，並將撤銷緩起訴之處分書送達被告，被告得對此撤銷
    緩起訴之處分聲請再議，在原緩起訴處分之撤銷未確定前，
    檢察官尚不得對同一事實再行起訴或聲請以簡易判決處刑，
    使撤銷緩起訴處分程序及被告得聲請再議之規定形同具文，
    是檢察官若對於業經為緩起訴處分確定之同一案件，於緩起
    訴期間內，未踐行上揭法定撤銷緩起訴處分程序而逕行起訴
    或聲請以簡易判決處刑，其起訴程序即屬違背規定，依刑事
    訴訟法第303 條第1 款規定，應諭知公訴不受理之判決。
三、第按刑事被告為接受文書之送達，應將其住所、居所或事務
    所向法院或檢察官陳明，法院於送達時，亦應向被告之住所
    、居所、事務所行之；必限於不能依上開情形向被告本人送
    達，或不能向被告有辨別事理能力之同居人、受僱人補充送
    達時，始得以寄存於該管警察機關之寄存送達方式為之，此
    為刑事訴訟法第55條第1 項，及同法第62條準用民事訴訟法
    第136條至第138條所明定。
四、經查：
(一)、被告甲○○○因本件妨害公務案件，前經臺灣桃園地方法院
    檢察署檢察官於97年3 月11日以97年度偵字第62號為緩起訴
    處分，其緩起訴期間為1 年，被告並應於緩起訴處分確定後
    8 個月內向指定之公益團體、地方自治團體或社區提供40小
    時之義務勞務，經檢察官依職權送請再議後，業經臺灣高等
    法院檢察署檢察長於97年4 月22日以97年度上職議字第4275
    號處分書駁回再議確定，原承辦檢察官乃製作執行緩起訴處
    分命令通知書，載明被告之緩起訴期間為97年4 月22日至98
    年4 月21日，遵守或履行相關事項之起迄日則為97年4 月22
    日至97年12月21日，並通知被告應於97年10月13日上午10時
    至財團法人桃園縣美好啟能文教基金會報到執行義務勞務，
    被告雖於該日辦理報到，惟嗣後即未前往履行勞務，檢察官
    乃以被告有未於緩起訴期間內向指定之公益團體提供40小時
    勞動服務之情事，認其違背刑事訴訟法第253 條之2 第1 項
    第5 款規定，於98年1 月9 日以98年度撤緩字第2 號為撤銷
    緩起訴之處分，並進而於98年4 月29日以98年度撤緩偵字第
    116 號聲請以簡易判決處刑等情，業經本院核閱相關案卷屬
    實，並有上開緩起訴處分書、執行緩起訴處分命令通知書、
    撤銷緩起訴處分書、聲請簡易判決處刑書及臺灣高等法院被
    告前案紀錄表各1 份在卷足憑。
(二)、再被告固設籍於桃園縣中壢市○○○街64巷1 號3 樓，然其
    於偵查中已陳明並未在戶籍地居住，實際居住地為「桃園縣
    大溪鎮大溪坪5 之3 號」，嗣經臺灣桃園地方法院檢察署觀
    護人以電話聯繫被告應到案執行上開緩起訴處分附帶條件之
    義務勞務，復再次表明其未住居於戶籍地，郵務能確實送達
    之通訊地址乃「桃園縣大溪鎮大溪坪5 之3 號」，足見其當
    時之居所係在「桃園縣大溪鎮大溪坪5 之3 號」該址，此有
    臺灣桃園地方法院檢察署公務電話紀錄單及觀護輔導紀要、
    緩起訴義務勞務受處分人意願調查表各1 紙附卷可稽（見96
    年偵字第22495 號卷第30頁，97年度緩護勞字第86號卷第19
    頁、第21頁）。則檢察官撤銷上開緩起訴之處分書自應按被
    告所陳明之「桃園縣大溪鎮大溪坪5 之3 號」之居所送達。
    乃檢察官僅依被告在「桃園縣中壢市○○○街64巷1 號3 樓
    」之戶籍地，將該處分書交付郵政機關代為送達，致郵差因
    未獲會晤被告本人，亦無被告之同居人或受僱人可資補充送
    達，而於98年1 月21日將該處分書寄存於桃園縣政府警察局
    中壢分局內壢派出所，以為送達，並未向被告當時陳明之居
    所送達，此有該送達證書附卷可稽（見98年度撤緩字第2 號
    卷第5 頁），自不能認被告已合法收受該撤銷緩起訴處分書
    ，至為顯然。是檢察官並未將上開撤銷緩起訴處分書合法送
    達予被告，被告對撤銷緩起訴處分之再議期間即無從起算，
    被告亦無對該撤銷緩起訴處分聲請再議之機會，該撤銷緩起
    訴處分自不發生確定之效力，從而，檢察官於撤銷緩起訴處
    分未確定前，對屬事實上同一案件之被告上開犯行逕行聲請
    簡易判決處刑，即核與刑事訴訟法第253 條之3 第1 項第 3
    款、第256 條之1 第1 項所規定之程序不合，揆諸前揭說明
    ，即屬起訴之程序違背規定，自得不經言詞辯論，逕為諭知
    不受理之判決。
五、綜上所述，原審不察，遽對被告為有罪科刑之判決，尚有違
    誤，被告上訴意旨雖非以此指摘原判決不當，惟原判決既有
    上揭可議之處，即屬無法維持，自應由本院予以撤銷改判。
    復因本件原係檢察官聲請以簡易判決處刑，經本院認有刑事
    訴訟法第451 條之1 第4 項但書第3 款之情形，爰改依第一
    審通常程序審理，並依首揭說明，為公訴不受理判決之諭知
    。
據上論斷，應依刑事訴訟法第455 條之1 第1 項、第3 項、第45
2 條、第369 條第1 項前段、第364 條、第303 條第1 款，判決
如主文。
本案經檢察官周芝君到庭執行職務。
中    華    民    國    99    年    6     月    24    日
                  刑事第五庭  審判長法  官   潘政宏
                                    法  官   張詠晶
                                    法  官   劉淑玲
以上正本證明與原本無異。
如不服本判決應於收受送達後十日內向本院提出上訴書狀，並應
敘述具體理由；其未敘述上訴理由者，應於上訴期間屆滿後二十
日內向本院補提理由書（均須按他造當事人之人數附繕本）「切
勿逕送上級法院」。
                                    書記官   許婉茹
中    華    民    國    99    年    6     月    25    日

司法院資訊處製作；財團法人民間司法改革基金會備份。
